臺灣桃園地方法院民事裁定
111年度監宣字第825號
聲  請  人  呂學裕  
相  對  人  呂理卿  

關  係  人  呂美艷  


上列聲請人對於相對人聲請監護宣告事件，本院裁定如下：
    主    文
宣告呂理卿（男，民國00年00月00日生，身分證統一編號：Z000
000000號）為受監護宣告之人。
選定呂學裕（男，民國00年0月00日生，身分證統一編號：Z0000
00000號）為受監護宣告之人呂理卿之監護人。
指定呂美艷（女，民國00年0月00日生，身分證統一編號：Z0000
00000號）為會同開具財產清冊之人。
聲請程序費用由受監護宣告之人呂理卿負擔。
    理    由
一、按「對於因精神障礙或其他心智缺陷，致不能為意思表示或
    受意思表示，或不能辨識其意思表示之效果者，法院得因本
    人、配偶、四親等內之親屬、最近一年有同居事實之其他親
    屬、檢察官、主管機關或社會福利機構之聲請，為監護之宣
    告」、「受監護宣告之人應置監護人」、「法院為監護之宣
    告時，應依職權就配偶、四親等內之親屬、最近一年有同居
    事實之其他親屬、主管機關、社會福利機構或其他適當之人
    選定一人或數人為監護人，並同時指定會同開具財產清冊之
    人。法院為前項選定及指定前，得命主管機關或社會福利機
    構進行訪視，提出調查報告及建議。監護之聲請人或利害關
    係人亦得提出相關資料或證據，供法院斟酌」、「法院選定
    監護人時，應依受監護宣告之人之最佳利益，優先考量受監
    護宣告之人之意見，審酌一切情狀，並注意下列事項：一、
    受監護宣告之人之身心狀態與生活及財產狀況。二、受監護
    宣告之人與其配偶、子女或其他共同生活之人間之情感狀況
    。三、監護人之職業、經歷、意見及其與受監護宣告之人之
    利害關係。四、法人為監護人時，其事業之種類與內容，法
    人及其代表人與受監護宣告之人之利害關係」，民法第14條
    第1項、第1110條、第1111條、第1111條之1分別有明定。
二、聲請意旨略以：聲請人及關係人為相對人之子女。相對人於
    民國111年4月28日因左側梗塞性腦中風，腦部受傷嚴重，導
    致欠缺辨識意思之能力，為此，爰依民法第14條第1項、家
    事事件法第164條及民事訴訟法第597條規定，聲請准予對相
    對人為監護宣告，並指定聲請人為相對人之監護人，暨指定
    關係人為會同開具財產清冊之人等語。
三、經查，聲請人主張之上揭事實，業據提出親屬系統表、戶籍
    謄本、沙爾德聖保祿修女會醫療財團法人聖保祿醫院診斷證
    明書、中華民國身心障礙證明等件為證，並經本院職權調取
    相關戶籍資料附卷為憑。又經本院前往長庚醫療財團法人林
    口長庚紀念醫院（下稱長庚醫院）勘驗相對人之精神狀況，
    於鑑定人沈信衡醫師面前點呼並詢問相對人年籍資料、現住
    處、有幾名子女及其姓名等問題，相對人雖皆有回應，然或
    答非所問，或雖切題但無法正確回答；聲請人在場表示為處
    理相對人名下財產作為其生活費之用，故為本件聲請（見本
    院卷第38頁及其背面）。而鑑定人所屬鑑定機關長庚醫院提
    出鑑定報告記載略以：「生活狀況及現在身心狀態（含檢查
    結果）：身體與精神狀態：意識：清醒。定向感：對時、地
    皆缺損；認得案子女，但叫不出名字。外觀：尚整潔。態度
    ：被動待於鑑定現場。情緒：平板淡漠。行為：無異常行為
    。言語：對部分問題可切題、部分問題則無法，有虛談現象
    （confabulation）。思考：貧乏。覺知：無明顯覺知異常
    。檢驗或檢查結果：無。日常生活狀況：㈠日常生活自理情
    形：目前起身需攙扶，可短距離行走，無法上下樓梯；可自
    行進食，但有時情緒不佳則需他人餵食；需包尿布，有時也
    會自行拆掉，或半夜尿床；洗澡由居服員或家屬完全協助。
    ㈡經濟活動能力：已超過半年無經濟活動能力。㈢社會性活動
    力：已超過半年幾乎無社交活動，僅與家人相處。㈣交通事
    務能力：已超過半年無交通事務能力。㈤健康照護能力：被
    動配合家屬之安排。㈥其他：知道鑑定日隔日為選舉日，但
    表示『自己都照顧不好了（不會去投）』。鑑定結果：精神障
    礙或其他心智缺陷之有無：有精神障礙或其他心智缺陷：梗
    塞性腦中風所致之認知功能障礙。障礙程度－為意思表示或
    辨識其意思表示效果之能力：完全不能。預後及回復之可能
    性：目前評估個案回復之可能性低。結論：個案之精神科臨
    床診斷為『梗塞性腦中風所致之認知功能障礙』。目前認知功
    能有明顯障礙，致不能為意思表示或受意思表示，或不能辨
    識其意思表示之效果。推測其回復之可能性低」等語，有長
    庚醫院於111年12月1日以長庚院林字第1111051157號函所附
    之精神鑑定報告書在卷可稽（見本院卷第42頁背面至第43頁
    ）。審酌相對人因腦中風，已致不能為意思表示或受意思表
    示或不能辨識其意思表示之效果，聲請人向本院聲請對相對
    人為監護宣告，核無不合，應予准許。
四、次查，就本件適宜由何人擔任監護人及會同開具財產清冊之
    冊之人部分：
    ㈠經本院囑請桃園市社會工作師公會對兩造進行訪視，該公
      會於111年12月6日以桃林字第111868號函檢附監護（輔助
      ）宣告調查訪視報告記載略以：「
    1.需求評估：⑴相對人罹患血管型帕金森氏症及其他慢性疾
      病，領有第7類中度身心障礙證明。訪視當日，可正確回
      答個人生日、姓名、其配偶姓名、聲請人姓名，然回應其
      他子女姓名時須思考許久，亦無法回答現年年份、身處何
      處，日常作息及生理需求需他人協助，生理及認知功能有
      明顯退化情形。評估相對人無法生活自理，實有他人代為
      處理法定事務之需。⑵據聲請人表示，為代理相對人位於
      大竹土地出售事宜及提領相對人郵局存款以支應相對人照
      顧費用，故而提出本案之聲請。
    2.建議：本案之聲請人呂學裕先生為相對人長子，關係人呂
      美艷女士為相對人之次女。聲請人與相對人同住，擔任相
      對人之生活主要照顧者；每週一至週六，每日有2小時之
      長期照顧居家照顧沐浴等服務。相對人生病後之醫療決策
      、照顧安排、均由聲請人手足共同討論、由聲請人主責處
      理，相對人之房屋及土地權狀、身分證、身心障礙證明、
      郵局存摺及印章由關係人保管，健保卡由聲請人保管。經
      訪視，聲請人呂學裕先生及關係人呂美艷女士受相對人長
      女及相對人三女推派擔任本案監護（輔助）人及會同開具
      財產清冊之人選。聲請人呂學裕先生具擔任監護（輔助）
      人意願，關係人呂美艷女士具擔任本案意願。綜合評估，
      相對人呂理卿先生受照顧現況無不適當之處，聲請人呂學
      裕先生及關係人呂美艷女士之陳述未見明顯不適任之消極
      原因。仍請鈞院以相對人呂理卿先生最佳利益為考量，並
      參酌相關事證後予以綜合裁量之」等語，有該調查訪視報
      告附卷供參（見本院卷第48頁）。
    ㈡聲請人、關係人、相對人另名子女呂美惠均出具同意書及
      於本院訊問時，表示同意分別由聲請人及關係人擔任相對
      人之監護人及會同開具財產清冊之人（見本院卷第11、39
      頁）。相對人其餘子女亦出具同意書同意本件聲請，且經
      本院函詢其意見後迄無任何表示（見本院卷第11、26、28
      頁）。
    ㈢綜合上情，審酌聲請人為相對人之子，現與相對人同住，
      而為相對人主要照顧者，又無不適或不宜擔任監護人之積
      極、消極原因，復具擔任監護人之意願，應可提供相對人
      良好之生活照顧與保護，並能擔負相對人之監護人職務，
      如由聲請人擔任相對人之監護人，應能符合相對人之最佳
      利益，且相對人其餘家屬無反對意見，爰依上揭法條規定
      ，選定聲請人擔任相對人之監護人。另就指定會同開具財
      產清冊之人部分，本院參酌關係人為相對人之女，誼屬至
      親，對相對人有相當程度之瞭解及關心，也有意願擔任會
      同開具財產之人，復無不適任之原因，由其會同開具財產
      清冊，衡情當可善盡監督相對人財產狀況之責，並得保障
      相對人之財產受到妥適處理，且相對人其餘家屬對此亦未
      表反對，是由關係人擔任會同開具財產清冊之人應屬適當
      ，爰依前揭規定，指定關係人為本件會同開具財產清冊之
      人。
五、又經本院選定之監護人，應依民法第1112條規定，負責護養
    療治相對人之身體及妥善為財產管理之職務；且依民法第11
    13條準用同法第1099條、第1099條之1規定，監護開始時，
    監護人對於受監護人之財產，應會同關係人於2個月內開具
    財產清冊，並陳報法院；於財產清冊開具完成並陳報法院前
    ，監護人對於受監護人之財產，僅得為管理上必要之行為，
    附此敘明。
六、依家事事件法第168條第1項、第164條第2項，裁定如主文。
中　　華　　民　　國　　111 　年　　12　　月　　13　　日
                    家事法庭    法　官　羅詩蘋
上列正本證明與原本無異。
如對本裁定抗告須於裁定送達後10日內向本院提出抗告狀，並繳
納抗告裁判費新臺幣1,000 元。
中　　華　　民　　國　　111 　年　　12　　月　  13  　日
                                書記官　古罄瑄